臺灣高等法院民事判決
109年度上字第305號
上訴人即附
帶被上訴人   陳飛龍  
             陳飛鵬  

共      同
訴訟代理人   吳奎新律師
複 代理 人   陳添信律師
上  訴  人   李宏達  
             李宏謀  
             李宏美  
被上訴人即  
附帶上訴人   吳昇峻  
訴訟代理人   黃朝琮律師
             王廷歡律師

上列當事人間請求土地所有權移轉登記等事件，上訴人對於中華
民國108年12月20日臺灣臺北地方法院107年度重訴字第659號第
一審判決提起一部上訴，被上訴人為附帶上訴，本院於110年3月
16日言詞辯論終結，判決如下：
    主      文
一、原判決關於命上訴人連帶給付超過新臺幣貳佰陸拾萬柒仟壹
    佰貳拾陸元，及陳飛龍、陳飛鵬自民國一百零二年三月五日
    起至清償日止，按週年利率百分之五計算之利息部分，及該
    部分假執行之宣告，暨該訴訟費用之裁判，均廢棄。
二、上開廢棄部分，被上訴人在第一審之訴及假執行之聲請均駁
    回。
三、其餘上訴駁回。
四、被上訴人之附帶上訴及假執行之聲請均駁回。
五、廢棄部分之第一審訴訟費用由被上訴人負擔；第二審訴訟費
    用，關於上訴部分，由上訴人連帶負擔四分之三，餘由被上
    訴人負擔；關於附帶上訴部分，由被上訴人負擔。
    事實及理由
甲、程序方面：
一、本件原判決命上訴人連帶給付部分，上訴人陳飛龍、陳飛鵬
    （下稱陳飛龍等2人）提起上訴，提出非基於其個人關係之
    抗辯而有理由，訴訟標的對於共同訴訟人全體必須合一確定
    ，依民事訴訟法第56條第1項第1款規定，其上訴效力及於同
    造當事人李宏達、李宏謀、李宏美（下稱李宏達等3人），
    爰將之併列為上訴人，先予敘明。 
二、李宏達等3人經合法通知未於言詞辯論期日到場，核無民事
    訴訟法第386條所列各款情形，爰依被上訴人之聲請，就李
    宏達等3人部分由其一造辯論而為判決。
乙、實體方面：
一、被上訴人主張：坐落臺北市○○區○○段○○段000○000地號土地
    （下逕以地號稱之，合稱系爭土地）原為伊之被繼承人陳淑
    蓮、陳飛龍等2人、李宏達等3人共有，應有部分陳淑蓮1/8
    、陳飛龍2人各3/8、李宏達3人各1/24。陳飛龍等2人於民國
    92年2月2日寄發存證信函通知陳淑蓮，將依土地法第34條之
    1規定與訴外人全陽建設股份有限公司（下稱全陽公司）開
    發「○○○○」第2期建案（下稱系爭建案），全陽公司分得49％
    房地，全體地主分得51％房地，地主再按各自應有部分比例
    分配。上訴人與全陽公司於92年3月12日就系爭土地簽署合
    作興建契約書（下稱合建契約），興建系爭建案，嗣279地
    號土地因故未納入系爭建案興建範圍。陳飛龍等2人於92年1
    0月31日通知陳淑蓮，全體地主就系爭建案共可分得3戶房地
    （即臺北市○○區○○路000號、3-6號、3-7號，下分稱3-5號、
    3-6號、3-7號房地，合稱系爭房地）及5個車位，並依92年1
    0月17日地主會議決議採共同出售，按土地應有部分比例分
    配價金。嗣該3戶房地陸續出售價金共計6333萬元，陳淑蓮
    就280地號土地應有部分之比例原為1/8，得按土地應有部分
    比例請求之分配款為791萬6250元等情。爰依土地法第34條
    之1第3項、合建契約第6條第1項第3款、民法第269條第1項
    及繼承法律關係，求為命上訴人連帶如數給付，及陳飛龍等
    2人加付自100年8月1日起算法定遲延利息之判決（被上訴人
    其餘請求，非本院審理範圍）。
二、陳飛龍等2人則以：陳淑蓮雖未在合建契約簽名，但知悉後
    已同意合建，並於93年間將名下280地號土地持分之49％移轉
    登記予全陽公司交換房屋。3-6號及3-7號房地，於94年2月2
    5日及同年月16日分別出售予他人，係以陳飛龍等2人及其他
    共有人之土地持分移轉，陳淑蓮未移轉任何持分，自不得分
    享合建分屋之利益。陳淑蓮名下系爭土地其餘持分於94年間
    遭陳飛龍等2人聲請強制執行查封拍賣，嗣因無人應買而由
    陳飛龍等2人依法承受，並於95年1月19日取得不動產權利移
    轉證書，陳淑蓮即喪失該2筆土地之所有權，於95年3月13日
    出售3-5號房地時，當然喪失享受合建之利益。且依地主會
    議決議，3戶房地及5個車位於全部出售後再為結算，陳淑蓮
    於結算時已無土地持分，即不得分配出售房地之價金。如認
    被上訴人仍可分配出售3戶房地之利益，亦應扣除陳淑蓮須
    負擔如附表一所示各項費用；並得以陳淑蓮積欠如附表二所
    示各項債務為抵銷；被上訴人自100年8月1日起至102年3月4
    日之利息請求權已罹於時效而消滅等語，資為抗辯。　
三、李宏達等3人未於本院準備程序及言詞辯論期日到場，亦未
    為任何聲明及陳述。　　
四、原審就前開部分命上訴人連帶給付被上訴人358萬6230元本
    息，駁回被上訴人其餘請求。陳飛龍等2人提起上訴，被上
    訴人則提起附帶上訴。
  ㈠上訴部分：
  ⒈陳飛龍等2人上訴聲明：
  ⑴原判決關於命上訴人連帶給付被上訴人358萬6230元本息部分
    及該部分假執行之宣告，均廢棄。
  ⑵上開廢棄部分，被上訴人在第一審之訴及假執行之聲請均駁
    回。　
  ⒉被上訴人答辯聲明：上訴駁回。
  ㈡附帶上訴部分：
  ⒈被上訴人附帶上訴聲明：
  ⑴原判決關於駁回被上訴人後開第2項之訴及該部分假執行之聲
    請，均廢棄。
  ⑵上訴人應再連帶給付被上訴人433萬20元，及其中358萬7599
    元由陳飛龍等2人連帶給付自100年8月1日起至清償日止，按
    周年利率5％計算之利息。
  ⑶願供擔保請准宣告假執行。
  ⒉陳飛龍等2人答辯聲明：
　⑴附帶上訴駁回。
　⑵如受不利判決，願供擔保請准宣告免為假執行。　　  
五、下列事項為兩造所不爭執，應可信為真實（見本院卷第82至
    83頁）：
  ㈠被上訴人之被繼承人陳淑蓮（104年8月18日歿）與上訴人共
    有278、279、280地號等3筆土地，應有部分比例原均為陳淑
    蓮1/8、陳飛龍等2人各3/8、李宏達等3人各1/24。
  ㈡陳飛龍等2人於92年2月2日寄發存證信函通知陳淑蓮，將依土
    地法第34條之1規定與全陽公司開發系爭建案，全陽公司分
    得49％房地，全體地主分得51％房地，地主再按各自應有部分
    比例分配。
  ㈢上訴人依土地法第34條之1規定與全陽公司於92年3月12日就
    系爭土地簽署合建契約，興建系爭建案，嗣279地號土地因
    故未納入興建範圍。
　㈣陳飛龍等2人於92年10月31日以存證信函通知陳淑蓮，全體地
    主就系爭建案共可分得3戶房地（即3-5號房地、3-6號房地
    、3-7號房地）及5個車位，上訴人於92年10月17日地主會議
    決議採共同出售，按土地應有部分比例分配價金。
　㈤陳淑蓮已將280地號土地應有部分1/8（即30萬分之37500）移
    轉其中49％即30萬分之18375予全陽公司。
　㈥陳飛龍等2人為陳淑蓮支付○○○○第1期建案代墊款137萬8685元
    ，經原法院94年度訴字第776號判決命陳淑蓮如數給付本息
    確定後，持上開確定判決，聲請強制執行陳淑蓮所有280地
    號土地應有部分30萬分之19125，嗣陳飛龍等2人以214萬元
    承受，執行法院於95年1月19日發給權利移轉證書，尚有本
    金債權23萬2368元未清償。
　㈦陳淑蓮於100年7月31日寄發存證信函向陳飛龍等2人催告給付
    應分配系爭建案銷售價金749萬4320元，陳飛龍2人同意以當
    日為送達時點。
六、兩造之爭點如下：
　㈠陳淑蓮就系爭建案出售3戶房地可分配金額若干？
  ㈡陳飛龍等2人以陳淑蓮應分擔附表一所示各項費用，並以附表
    二所示各項債務為抵銷，是否有理由？如為肯定，上訴人尚
    應給付被上訴人金額若干？
  ㈢陳飛龍等2人應否負遲延給付系爭建案應分配款責任？若為肯
    定，被上訴人請求法定遲延利息部分，已否罹於民法第126
    條規定之5年時效？
七、茲就兩造之爭點，說明本院之判斷如下：
　㈠陳淑蓮就系爭建案出售3戶房地可分配金額應為387萬8963元
    ：
　⒈按共有土地或建築改良物，其處分、變更及設定地上權、農
    育權、不動產役權或典權，應以共有人過半數及其應有部分
    合計過半數之同意行之。但其應有部分合計逾三分之二者，
    其人數不予計算。共有人依前項規定為處分、變更或設定負
    擔時，應事先以書面通知他共有人；其不能以書面通知者，
    應公告之。第1項共有人，對於他共有人應得之對價或補償
    ，負連帶清償責任。於為權利變更登記時，並應提出他共有
    人已為受領或為其提存之證明。其因而取得不動產物權者，
    應代他共有人申請登記，土地法第34條之1第1至3項定有明
    文。
　⒉經查：
　⑴依陳飛龍等2人於92年2月2日寄發之存證信函及上訴人與全陽
    公司於92年3月12日簽訂合建契約第2條、第4條、第6條、第
    7條約定，可知系爭建案係地主提供系爭土地，由全陽公司
    提供資金負責設計、規劃、建造等事宜，俟完工後全陽公司
    分得49％房地，全體地主分得51％房地，地主再將分得房地全
    部出售予第三人，並就出賣後所得價金於扣除代銷、移轉所
    有權所生之各項費用與稅賦或其他地主代墊款之餘額，按各
    自原土地持分比例分配價金（見原法院107年度北司調字第2
    60號卷《下稱調字卷》第121至134頁）。準此，地主提供土地
    與建商合建房屋，約定分配房、地，就分配土地而言，即屬
    土地之處分，自有土地法第34條之1第1項規定之適用，並依
    第3項規定，第1項以多數決處分土地之共有人對於他共有人
    應得之對價或補償，負連帶清償責任。　
　⑵被上訴人主張：全體地主就系爭建案所分得之3戶房地（即3-
    5號房地、3-6號房地、3-7號房地），分別於95年3月13日、
    94年2月25日、94年2月16日依序以總價2195萬元、2000萬元
    、2138萬元出售與訴外人熊憶良（3-5號房地）、沈冠佑（3
    -6號房地）、李忠穎及劉瀅清（3-7號房地）等情，各有不
    動產買賣契約書可稽（見原審卷一第129至144頁、第207至2
    23頁），復為上訴人所不爭執，堪認地主因系爭建案獲分配
    3戶房地出售獲款共計6333萬元。兩造不爭執：陳淑蓮已將2
    80地號土地應有部分1/8移轉其中49％即30萬分之18375移轉
    予全陽公司，則被上訴人自可依土地法第34條之1第3項規定
    ，參照合建契約第6條第1項第3款約定：「至於土地所有權
    人內部，為利於分配，同意將依前述方式分得房地全部出售
    予第三人，並就出賣後所得價金於扣除代銷、移轉所有權所
    生之各項費用與稅賦或其他地主代墊款之餘額…」之方式（
    見調字卷第131頁），請求上訴人按30萬分之18375比例分配
    。陳飛龍等2人抗辯：陳淑蓮移轉該土地與全陽公司交換房
    屋，僅可分得出售房屋價金，不得請求分配土地部分，洵非
    可採。
　⑶陳飛龍等2人復抗辯：陳淑蓮因與全陽公司協議而移轉該持分
    云云，未據舉證以實其說，已嫌無憑；且280地號土地共有
    人依土地法第34條之1讓與共有物所有權時，僅須由同意處
    分之共有人協同全陽公司訂立所有權移轉契約與辦理所有權
    移轉登記即可，陳淑蓮無須出面辦理，是陳飛龍等2人此部
    分辯解，為不可採。至陳淑蓮所有280地號土地其餘應有部
    分30萬分之19125，係陳飛龍等2人為陳淑蓮支付○○○○第1期
    建案代墊款137萬8685元，經法院判決勝訴確定後據以聲請
    強制執行，進而承受取得陳淑蓮名下280地號土地應有部分3
    0萬分之19125，並非因遭其他共有人依土地法第34條之1第1
    項規定之共有人多數決方式處分，被上訴人主張按陳淑蓮所
    有280地號土地原應有部分1/8比例分配系爭建案地主分得3
    戶房地出售之價金，亦無足取。
　⑷陳飛龍等2人又抗辯：陳淑蓮不願配合於3-6房地、3-7房地出
    售他人時將名下持分土地移轉，違反合建契約第7條約定，
    而由其他地主移轉自己土地持分予買受人，且於地主結算時
    已無土地持分，不得享有合建分屋利益等語。惟：陳淑蓮未
    同意處分280地號土地，亦非合建契約之當事人，基於債之
    相對性，本無違反陳飛龍等2人、李宏達等3人與全陽公司簽
    訂合建契約第7條約定可言；陳飛龍等2人以陳淑蓮事後同意
    合建，並提供土地與全陽公司作為道路用地，提出93年3月1
    7日使用權同意書為憑（見原審卷一第325頁、本院卷第39頁
    ），然被上訴人已否認該同意書真正（見原審卷一第551頁
    ），復未據陳飛龍等2人就該私文書真正舉證以實其說，難
    以採信；又分別共有之各共有人，按其應有部分對於共有物
    之全部有使用收益之權，所謂應有部分，係指分別共有人得
    行使權利之比例，而非指共有物之特定部分言（最高法院99
    年度台上字第1357號判決意旨參照）。陳淑蓮名下280地號
    土地應有部分30萬分之18375既係依土地法第34條之1第1項
    規定處分供系爭建案基地使用，自可就地主依合建契約就系
    爭建案可分得之合建利益，依同條第3項規定請求陳飛龍等2
    人及李宏達等3人負連帶清償責任，不因出售3-6號房地、3-
    7號房地時所配賦之基地持分非源自陳淑蓮名下280地號土地
    持分，或陳淑蓮於地主事後結算時已無土地持分，遽謂其不
    得分配出售該房地之合建利益。是陳飛龍等2人此部分辯解
    ，殊無可採。
　⒊從而，被上訴人依土地法第34條之1第1項、第3項規定，按陳
    淑蓮280地號土地應有部分30萬分之18375比例，可分配之金
    額應為387萬8963元（計算式：63,330,000×18375/300000＝3
    ,878,963，元以下四捨五入，下同）；逾此範圍之主張，則
    無憑採。至陳淑蓮非合建契約之當事人，本不得依合建契約
    第6條第1項第3款約定請求上訴人給付合建分屋款；且陳飛
    龍等2人及李宏達等3人與全陽公司簽訂合建契約第6條第1項
    第3款約定，已載明屬合建契約地主內部協議事宜，與全陽
    公司無涉（見調字卷第131頁），顯非合建契約當事人之一
    方與他方約定，由他方向陳淑蓮為給付，而陳淑蓮亦因此對
    於債務人取得直接請求給付之權利，核非民法第269條規定
    之第三人利益契約。被上訴人依上開規定請求上訴人連帶給
    付系爭建案可得之分配款，均無憑據，附此敘明。　
  ㈡陳淑蓮應按280地號土地原持分1/8之49％負擔如附表一所示各
    項費用共20萬4195元，再經陳飛龍等2人以如附表二編號1至
    3所示各項債權抵銷後，陳淑蓮尚得請求260萬7126元：　
　⒈按共有物之管理，係指共有物保存、改良、利用等行為，以
    保全或增加共有物價值、促使共有物有效利用。又共有物之
    管理費及其他負擔，除契約另有約定外，應由各共有人按其
    應有部分分擔之，亦為民法第822條第1項所明定。經查：
　⑴陳飛龍等2人及李宏達等3人雖未經陳淑蓮同意提供280地號土
    地與全陽公司合建，但已依法通知陳淑蓮，符合土地法第34
    條之1之規定，如附表一編號1至33所示各項費用，均係陳飛
    龍等2人因處分該土地所支出移轉所有權所生之費用、稅賦
    或代墊款，參照合建契約第6條第1項第3款約定，核屬地主
    因獲得合建利益所生之必要費用，復為被上訴人所不爭執（
    見本院卷第304頁），陳飛龍等2人抗辯應扣除上開必要管理
    費用，洵屬有據，並按陳淑蓮280地號土地應有部分1/8之49
    ％計付陳淑蓮應負擔費用，即為有理。
　⑵被上訴人雖以共有土地不同意處分之他共有人，與經紀業者
    無委託關係，無支付服務報酬義務，且陳飛龍等2人提出與
    總和廣告事業有限公司（下稱總和公司）間之廣告企劃及業
    務銷售契約書（下稱代銷契約）所載委託銷售期間，與總和
    公司請款明細及陳飛龍等2人實際支出金額均有異，因認附
    表一編號34至36所示之代銷費用不應扣除等語。經查：
　①陳飛龍等2人為順利出售地主分得3-6號、3-7號房地，委託總
    和公司公開銷售，陳淑蓮亦可取得處分共有土地應得之對價
    ，對陳淑蓮非屬不利之行為；參諸不動產交易活動之常情，
    委託他人代銷建案，確實有利於交易之進行，是關於代銷費
    之支出，性質上屬於土地共有人處分土地與他人合建以分得
    房地換價分配之必要費用或有益費用。至被上訴人提出內政
    部102年9月6日函僅係認共有土地不同意處分之他共有人，
    若與經紀業者無委託關係，無支付經紀業者服務報酬之義務
    （見本院卷第309頁），與本件共有人內部應否負擔共有物
    之管理費用無涉，不足為有利於被上訴人認定之依憑。
　②又總和公司代銷上開房地向陳飛龍等2人請款代銷佣金185萬2
    800元、41萬9800元、37萬4000元，共計264萬6600元（計算
    式：1,852,800＋419,800＋374,000＝2,646,600），有總和公
    司分別於94年2月18日、25日、同年3月18日出具之○○○○請款
    明細可考（見原審卷一第401、397、437、439頁），對照陳
    飛龍等2人於94年3月28日各匯款18萬7000元（共37萬4000元
    ），94年3月23日各匯款20萬8714元、20萬8715元（共41萬7
    429元），94年3月4日各匯款92萬6400元（共185萬2800元）
    ，有第一商業銀行匯款通知單為據（見原審卷一第395、399
    、433頁、卷二第327、343、351頁），合計匯款264萬4229
    元（計算式：374,000＋417,429＋1,852,800＝2,644,229），
    再佐以上訴人就3-6號房地、3-7號房地分別於94年2月25日
    、同年2月16日與買方簽訂不動產買賣契約（見原審卷一第1
    29至144頁），可見陳飛龍等2人確有委託總和公司代銷上開
    房地，且因委託代銷事務不以簽訂書面為要件，不因陳飛龍
    等2人提出之代銷契約所載約定代銷期間，與前揭出售房地
    時間不符（見本院卷第319至323頁），遽謂不得扣除上開實
    際支付之代銷費用。是陳飛龍等2人抗辯因銷售上開房地而
    支出之代銷佣金，應以實際支付金額即264萬4229元為限。
    被上訴人主張無庸扣除上開代銷費用等語，尚無可採。　
　⑶準此，陳飛龍等2人如附表一所示各項目實際支出金額為333
    萬3726元（詳如附表一「本院認定之金額」欄編號1至36之
    加總），按陳淑蓮就280地號土地原持分1/8之49％計付應為2
    0萬4195元（詳如附表一「本院認定陳淑蓮應負擔之金額」
    欄編號1至36之加總），陳飛龍等2人抗辯應扣抵該部分費用
    ，洵屬有據。
　⒉陳飛龍等2人復抗辯：陳淑蓮因○○○○第1期建案短分配278地號
    土地應有部分6萬分之2022，陳飛鵬於94年間要求陳淑蓮偕
    同辦理該土地過戶遭拒，經起訴請求陳淑蓮協同辦理土地移
    轉登記，亦遭法院以欠缺權利保護必要駁回，陳淑蓮應負擔
    94年至106年地價稅47萬5731元（即附表二編號4），及遲延
    移轉該土地所生之土地增值稅差額205萬999元（即附表二編
    號5），自得予以抵銷等語。經查：
　⑴證人林呈祥固證稱：伊曾受系爭建案土地信託人陳怡文、陳
    羽文口頭委託處理○○○○第1期建案事務，完工後看屋時有跟
    陳淑蓮報告陳飛龍等2人有部分土地持分過戶給陳淑蓮，約
    時間要去代書事務所用印辦理過戶，但陳淑蓮都沒有出現，
    伊與許派財提醒被上訴人請陳淑蓮與我們聯絡，陳淑蓮亦都
    沒有跟伊聯絡，陳淑蓮沒有拒絕辦理土地持分過戶，但是約
    好時間沒來等語（見原審卷二第70、73、75頁），為被上訴
    人所否認（見原審卷二第73頁），是否屬實，已非無疑；況
    被上訴人主張陳淑蓮長年旅居美國（見調字卷第5頁），為
    上訴人所不爭執，證人林呈祥僅證述曾於系爭建案完工後看
    屋時告知陳淑蓮前往代書事務所用印辦理過戶，並未具體證
    述與陳淑蓮看屋之確切時間，及與陳淑蓮約定何時前往代書
    事務所辦理土地移轉登記；證人蕭錫鴻亦僅證述：陳飛龍等
    2人要過差額土地給陳淑蓮，並已用印，但陳淑蓮沒有過來
    用印（見原審卷二第76頁），仍無足證明陳淑蓮曾返台看屋
    並應允前往代書事務所辦理土地過戶事宜，上訴人復未舉證
    陳飛龍等2人已提出給付而遭陳淑蓮拒絕受領，尚難僅因陳
    淑蓮未至蕭錫鴻代書事務所用印之事實，即推認陳淑蓮有遲
    延受領土地情形。
　⑵遑論陳飛鵬曾於94年間起訴請求陳淑蓮協同辦理該土地移轉
    登記，因陳淑蓮未到場，經原法院為一造辯論判決後，認為
    陳飛鵬依土地法第34條之1規定、土地法第34條之1執行要點
    第8條、土地登記規則第35條第5款規定，可逕行辦理該土地
    移轉登記，陳淑蓮無依土地法第34條之1第3項規定協同辦理
    移轉該土地之義務，而駁回陳飛鵬之訴，有原法院94年度重
    訴字第758號判決可考（見調字卷第109至114頁）。陳淑蓮
    長年旅居國外，業如前述，陳飛龍等2人既未舉證陳飛鵬業
    以準備給付之情事合法通知陳淑蓮，復於被上訴人提起本件
    訴訟請求返還該土地所有權時，仍以陳淑蓮尚積欠附表二編
    號1、2所示債務，拒絕移轉該土地所有權（見原審卷一第55
    頁），尤難認陳淑蓮有何拒絕受領或不能受領之情形，而應
    負債權人受領遲延責任。陳飛鵬既係該土地所有權人，並負
    有移轉該土地予陳淑蓮之義務，依土地稅法第3條、第5條規
    定，仍為地價稅、土地增值稅之納稅義務人，自不成立無因
    管理。從而陳飛龍等2人依無因管理之規定，請求陳淑蓮負
    擔94年至106年地價稅47萬5731元，及遲延受領該土地所生
    之土地增值稅差額205萬999元，均乏其據。
  ⒊至附表二編號1至3所示各項費用，被上訴人不爭執數額，並
    同意抵銷（見本院卷第304頁）。從而，陳飛龍等2人就此部
    分得抵銷之債務共計106萬7642元（計算式：232,368＋149,0
    64＋686,210＝1,067,642）。
　⒋按二人互負債務，而其給付種類相同，並均屆清償期者，各 
    得以其債務，與他方之債務，互為抵銷；抵銷，應以意思表
     示，向他方為之，其相互間債之關係，溯及最初得為抵銷
    時 ，按照抵銷數額而消滅，民法第334條第1項本文及第335
    條第1項定有明文。經陳飛龍等2人抵銷後，陳淑蓮尚得請求
    上訴人給付260萬7126元（計算式：3,878,963－204,195－1,0
    67,642＝2,607,126）。　
  ㈢陳飛龍等2人遲延給付陳淑蓮系爭建案分配款，固應自100年8
    月1日起負遲延給付責任，惟被上訴人於107年3月5日始提起
    本件訴訟，自100年8月1日至102年3月4日之利息已罹於民法
    第126條規定之5年時效：
　⒈陳淑蓮依土地法第34條之1第1項、第3項規定，按280地號土
    地應有部分30萬分之18375比例，可分配出售系爭房地之價
    金，扣除應應負擔之費用，並經陳飛龍等2人抵銷有理由部
    分後，得請求被上訴人連帶給付260萬7130元，為不定期金
    錢給付債務，經陳淑蓮於100年7月31日催告陳飛龍等2人給
    付，並以起訴狀繕本送達催告李宏達等3人與陳飛龍等2人連
    帶給付，上訴人未舉證有何不可歸責於己之事由遲延給付上
    款，陳飛龍等2人復同意以100年7月31日為送達時點（見原
    審卷二第434頁），依民法第229條第2項之規定，應自100年
    8月1日起負遲延責任。　　
　⒉陳飛龍等2人抗辯：系爭房地於95年3月13日銷售完畢，經地
    主結算，陳淑蓮可分得116萬5818元，被上訴人及陳淑蓮代
    理人鍾月琴於95年12月12日、96年1月7日領取相關文件時均
    拒絕領取分配款，伊等不負遲延責任云云，提出○○○○二期地
    主費用分攤表（見原審卷一第593頁），並舉證人許派財、
    林呈祥之證述為憑（見原審卷一第587至588頁、卷二第75頁
    ），縱令屬實，上訴人顯非依債務本旨提出給付，依民法第
    235條規定，本不生提出之效力，陳淑蓮亦無一部受領之義
    務；遑論陳淑蓮已於100年7月31日催告陳飛龍等2人給付，
    業如前述，上訴人未舉證受催告後已依債務本旨提出給付，
    而為陳淑蓮拒絕受領或不能受領，自難謂有何不可歸責於己
    之事由。是陳飛龍等2人此部分辯解，固無可採。
　⒊惟：利息、紅利、租金、贍養費、退職金及其他一年或不及
    一年之定期給付債權，其各期給付之請求權，因五年間不行
    使而消滅，為民法第126條所明定。陳淑蓮為前揭催告後，
    未於6個月內起訴，依民法第130條規定，視為不中斷，被上
    訴人於107年3月5日始提起本件訴訟（見調字卷第2頁），則
    陳飛龍等2人抗辯自100年8月1日至102年3月4日之利息已罹
    於時效而消滅，即屬有據，並得依民法第144條第1項規定拒
    絕給付。被上訴人雖以陳淑蓮不諳民法第203條規定，不知
    可行使權利，不應責令其蒙受時效不利益等語。然陳淑蓮既
    於100年7月31日催告陳飛龍等2人給付補償金，可見已處於
    知悉得行使權利之狀態，不因其不諳法律規定而有異，核與
    最高法院91年度台上字第1312號判決、95年台上字第1607號
    判決之案例事實不同，自無從比附援引，是被上訴人此部分
    主張，為不可採。
　⒋從而，被上訴人依繼承法律關係，就陳淑蓮前揭請求有理由
    部分，請求陳飛龍等2人連帶給付自102年3月5日起算法定遲
    延利息，為有理由，逾此範圍之請求，不應准許。　　　　
八、綜上所述，被上訴人依土地法第34條之1第3項、繼承法律關
    係，請求上訴人連帶給付260萬7126元，及陳飛龍等2人自10
    2年3月5日起至清償日止，按週年利率百分之5計算之利息，
    為有理由，應予准許；逾此部分之請求，為無理由，不應准
    許。原審就超過上開應准許部分，為上訴人敗訴之判決，自
    有未洽，上訴意旨指摘原判決此部分不當，求予廢棄改判，
    為有理由，爰由本院廢棄改判如主文第2項所示。至於上開
    應准許部分，原審為上訴人敗訴之判決，並無不合。上訴人
    仍執陳詞，指摘原判決此部分不當，求予廢棄改判，為無理
    由，應駁回其上訴。被上訴人提起附帶上訴，請求上訴人再
    連帶給付433萬20元本息，為無理由，應駁回其附帶上訴，
    其假執行之聲請亦失所附麗，應併予駁回。並依民事訴訟法
    第79條、第85條第2項規定，為訴訟費用負擔之判決。
九、本件事證已臻明確，兩造其餘之攻擊或防禦方法及所用之證
    據，經本院斟酌後，認為均不足以影響本判決之結果，爰不
    逐一論列，附此敘明。
丙、據上論結，本件上訴人之上訴為一部有理由、一部無理由；
    被上訴人之附帶上訴為無理由，爰判決如主文。　　
中　　華　　民　　國　　110 　年　　4 　　月　　6 　　日
                  民事第二十四庭
                        審判長法  官  胡宏文
                              法  官  陳心婷
                              法  官  陳筱蓉
正本係照原本作成。
如不服本判決，應於收受送達後20日內向本院提出上訴書狀，其
未表明上訴理由者，應於提出上訴後20日內向本院補提理由書狀
（均須按他造當事人之人數附繕本）上訴時應提出委任律師或具
有律師資格之人之委任狀；委任有律師資格者，另應附具律師資
格證書及釋明委任人與受任人有民事訴訟法第466 條之1第1項但
書或第2項所定關係之釋明文書影本。如委任律師提起上訴者，
應一併繳納上訴審裁判費。
中　　華　　民　　國　　110 　年　　4 　　月　　6 　　日
　　　　　　　　　　　    　　書記官  林初枝